臺灣臺北地方法院刑事判決　　　　　　　　　　　　　九十三年度易字第九九六號
　　公　訴　人　臺灣臺北地方法院檢察署檢察官
　　被　　　告　丙○○
　　選任辯護人　徐偉峰律師
右列被告因重利案件，經檢察官提起公訴（九十二年度偵字第二三二六一號），被告
於準備程序中就被訴事實為有罪之陳述，本院裁定由受命法官獨任進行簡式審判程序
，並判決如左：
    主  文
丙○○乘他人急迫貸以金錢，而取得與原本顯不相當之重利，處有期徒刑貳月，如易
科罰金，以佰元折算壹日。緩刑貳年。
    事  實
一、於民國九十一年十二月間，澤籃企業股份有限公司（下稱澤籃公司，負責人廖俊
    霖）因資金短缺，經由該公司負責人廖俊霖之友人朱文成居間介紹，由該公司之
    董事甲○○（另案經臺灣高等法院判處有期徒刑四月確定在案）委託丙○○代該
    公司向銀行申辦貸款，嗣丙○○即乘澤籃公司資金需求急迫之際，於九十一年十
    二月九日貸以澤籃公司新台幣（下同）三十萬元，並以先預扣三萬六千元作為借
    款十天之利息，亦即每十日為一期、每期利息三萬六千元之方式計息，而實際僅
    交付澤籃公司二十六萬四千元（相當於年息約百分之四百九十之重利），甲○○
    亦於九十一年十二月十八日、十二月二十七日以現金支付第二、三期之利息各三
    萬六千元，復於九十二年一月六日交付如附表編號一所示面額三萬六千元支票一
    張予丙○○，以支付第四期利息，丙○○於同年月十三日將該支票存入其外甥董
    永誠設於臺北國際商業銀行三興分行之帳戶內予以提示兌現。嗣甲○○於九十二
    年一月十六日先償還本金十萬元，並簽發交付面額三萬元之支票一張予丙○○，
    以支付第五期利息，復於九十二年一月二十四日簽發交付如附表編號二、三所示
    ，面額均為十萬元之支票各一紙予丙○○，以償還所借本金，並簽發交付發票日
    九十二年一月三十日、面額為二萬元之支票一紙予丙○○，以支付第六期利息，
    丙○○即以此方式取得與原本顯不相當之重利。嗣於九十二年六月間丙○○持如
    附表編號二、三所示支票向曾茗月調現，經曾茗月先後於九十二年六月二十六日
    及二十七日提示該等支票，因該等支票已經甲○○於九十二年二月二十五日委由
    乙○○（另行審結）謊報遺失而止付，故遭退票，由臺灣票據交換所函請臺北市
    政府警察局北投分局偵查，始循線查知上情。
二、案經請臺北市政府警察局北投分局報請臺灣士林地方法院檢察署呈請臺灣高等法
    院檢察署令轉臺灣臺北地方法院檢察署檢察官偵查起訴。
    理  由
一、按被告所犯為死刑、無期徒刑、最輕本刑為三年以上有期徒刑之罪或高等法院管
    轄第一審案件者外，於準備程序進行中，被告先就被訴事實為有罪之陳述時，審
    判長得告知被告簡式審判程序之旨，並聽取當事人、代理人、辯護人及輔佐人之
    意見後，裁定進行簡式審判程序，刑事訴訟法第二百七十三條之一第一項定有明
    文。查本件檢察官係以被告涉犯刑法第三百四十四條之重利罪而提起公訴，其所
    犯非死刑、無期徒刑、最輕本刑為三年以上有期徒刑之罪，亦非高等法院管轄第
    一審案件，且被告丙○○於本院準備程序中就被訴事實為有罪之陳述，於聽取公
    訴人、被告及辯護人之意見後，經本院合議庭裁定適用簡式審判程序，合先敘明
    。
二、訊據被告丙○○對於右揭犯罪事實已在本院審理中均坦承不諱，核與被害人甲○
    ○指述情節相符，並據證人董永誠、廖俊霖、曾茗月於警訊時證述明確，復有華
    泰商銀行九十二年十二月二十五日（九二）華泰總華江字第九二七○五三號函暨
    所附票號ＡＡ0000000號（即附表編號一）支票正反面影本一件，及如附
    表所示編號二、三之支票正反面影本暨退票理由單各二紙在卷可資佐證。是本案
    事證已臻明確，被告上開犯行，洵堪認定。
三、核被告所為，係犯刑法第三百四十四條之重利罪。被告先後六次向甲○○所收取
    之利息均係為同一筆借款屆期未清償所收取，顯係基於同一取得重利犯意下之接
    續行為，為接續犯。爰審酌被告不思循正當途徑獲取財富，以上開方式僅交付二
    十六萬四千元，即於借款後六十日內取得利息十九萬四千元（第一期至第四期各
    三萬六千元、第五期三萬元、第六期二萬元），惟犯後已坦承犯行，及其犯罪情
    節、手段、所生損害等一切情狀，量處如主文所示之刑，並諭知易科罰金之折算
    標準。末查被告前於八十六年三月三日，雖曾因違反醉藥品管理條例案件，經本
    院以八十六年度易字第二四五號判處有期刑四月，緩刑二年，惟於緩刑期滿，而
    緩刑之宣告未經撤銷，是其上揭刑之宣告，依刑法第七十六條之規定已失其效力
    ，而與未曾受有期徒刑以上刑之宣告者同，有臺灣高等法院被告全國前案紀錄表
    在卷可，因一時短於思慮，致觸犯本案犯行，且被告於犯罪後已與澤籃公司成立
    民事和解，盤夜所提之和解書乙份在卷可稽，足見被告經本次罪刑之宣告後，當
    能知所警惕，而無再犯之虞，本院認為前開對其宣告之刑，以暫不執行為適當，
    併諭知緩刑二年，用啟自新。
據上論斷，應依刑事訴訟法第二百七十三條之一第一項、第二百九十九條第一項前段
，刑法第三百四十四條、第四十一條第一項前段、第七十四條第一款，罰金罰鍰提高
標準條例第一條前段、第二條，判決如主文。
本案經檢察官呂朝章到庭執行職務
中　　　華　　　民　　　國　　九十三　　年　　　九　　　月　　十五　　　日
                                      臺灣臺北地方法院刑事第十三庭
                                          法  官 陳慧萍
右正本證明與原本無異。
如不服本判決，應於判決送達後十日內向本院提出上訴狀（應抄附繕本）。告訴人或
被害人如對於本判決不服者，應具備理由請求檢察官上訴，其上訴期間之計算係以檢
察官收受判決正本之日期為準。
                                          書記官 何適熹
中　　　華　　　民　　　國　　九十三　　年　　　九　　　月　　十五　　　日
附錄本案論罪科刑法條：
刑法第三百四十四條：
乘他人急迫、輕率或無經驗貸以金錢或其他物品，而取得與原本顯不相當之重利者，
處一年以下有期徒刑、拘役或科或併科一千元以下罰金。
